【裁判字號】    98,易,1128
【裁判日期】    981215
【裁判案由】    違反著作權法
【裁判全文】
臺灣彰化地方法院刑事判決              98年度易字第1128號
公  訴  人  臺灣彰化地方法院檢察署檢察官
被      告  乙○○
                      號
上列被告因違反著作權法案件，經檢察官提起公訴（98年度偵緝
字第74號），本院判決如下：
    主  文
乙○○無罪。
    理  由
一、本件公訴意旨略以：被告乙○○明知美國影集「神奇律師（
    第一季）」之著作財產權係美商迪士尼企業股份有限公司（
    下稱迪士尼公司）所有，非經迪士尼公司之同意或授權，不
    得散布或意圖散布而公開陳列侵害著作財產權之重製物，竟
    基於散布侵害著作財產權重製物之犯意，自民國97年7 月1
    日起，由被告乙○○在中國大陸地區，利用電腦設備連結網
    際網路，以「charksun」之「Yahoo!奇摩拍賣網站」拍賣帳
    號，在「Yahoo!奇摩拍網站」上公開陳列販售美國影集「神
    奇律師（第一季）」之光碟重製物之訊息，俟不特定人於拍
    賣網站上得標後，再將國泰世華銀行永和分行帳號00000000
    0000號帳戶（戶名：丙○○，涉嫌違反著作權法部分，業經
    臺灣板橋地方法院檢察署檢察官以97年度偵字第25336 號為
    不起訴處分）提供予得標者作為匯入購買款項之用，俟確認
    購買款項入帳後，再以包裹郵件方式寄出，以此方式販售上
    開光碟重製物予不特定人牟利，而侵害迪士尼公司之著作財
    產權。嗣為警執行網路巡邏勤務時發覺而查獲，並扣得上開
    光碟重製物1 套（合計6 片）。因認被告涉有著作權法第91
    條之1 第3 項明知為侵害著作財產權之重製光碟而意圖散布
    陳列罪。
二、本件公訴人認被告乙○○涉有上揭犯罪，無非係以上開國泰
    世華銀行永和分行帳號000000000000號帳戶為證人丙○○申
    設並寄往大陸提供被告乙○○使用，而被告乙○○自97年2
    月25日即入境中國大陸，而上開「Yahoo!奇摩拍網站」上「
    char ksun 」帳號之上網位址多數均在中國大陸為其主要論
    據。訊據被告乙○○固自承其有收受丙○○國泰世華銀行永
    和分行帳號000000000000號帳戶之金融卡，惟堅決否認有何
    詐欺情事，辯稱：伊於97年3 月9 、10日之某日收受丙○○
    寄往中國大陸之上開帳戶金融卡，但是尚未使用，就在97年
    3 月14日因為前往北京出差，在途中整個錢包失竊，因而遺
    失上開金融卡，而金融卡的密碼是丙○○所設定，伊為了怕
    忘記，故抄在便利貼並貼在金融卡上等語。
三、按犯罪事實應依證據認定之，無證據不得認定其犯罪事實；
    又不能證明被告犯罪或其行為不罰者，應諭知無罪之判決，
    刑事訴訟法第154 條第2 項、第301 條第1 項分別定有明文
    。次按公訴案件犯罪證據之蒐集，及提起公訴後，對犯罪事
    實之舉證責任及指出證明之方法，均屬公訴人之職責，原則
    上法院僅於當事人之主張及舉證範圍內進行調查證據，其經
    法定程序調查證據之結果，認已足以證明犯罪事實時，始得
    為犯罪事實之認定。若其為訴訟上之證明，於通常一般人仍
    有合理之懷疑存在，尚未達於可確信其真實之程度者，在該
    合理懷疑尚未剔除前，自不能為有罪之認定。法院不得以偵
    查機關關於某種犯罪之調查不易，即放棄上開原則之堅持，
    致有違背刑事訴訟無罪推定及嚴格證明之原則，其理甚明，
    最高法院94年度台上字第2033號判決意旨可資參照。
四、經查：
  (一)被告乙○○於97年3 月14日，在中國大陸北京市遺失錢包一
    只，內有人民幣3 百元及銀行卡（臺灣世華銀行）一張之情
    ，有北京市公安局海定分局香山派出所（2008年）海公香山
    所戶字第051 號證明信1 紙在卷可稽。
  (二)次查，證人丙○○於本院審理時證稱：「（被告有無告訴妳
    這個國泰銀行金融卡帳戶有遺失的情形？）這件事情被告並
    未通知到我本人，但我不知道我同事是否有接到這個電話，
    同事也沒有轉告我。因為那陣子被告常常要我匯款給被告，
    所以若同事真有轉告我，我也沒有回撥，因為我怕被告又要
    我匯款，我那陣子是匯款到大陸的一位王小姐帳戶，被告除
    了小孩生活費外，那陣子常常向我借錢，他跟我說他的皮夾
    掉了，遭小偷，又要繳房租。他跟我說皮夾掉了的時間是在
    我辦給他這個帳戶之後。」等語，核與上開證明信所載被告
    錢包失竊（包含臺灣國泰世華銀行金融卡一張）之內容及時
    間相符，亦與被告於本院審理時之辯解：「（為何你會向大
    陸公安報案，卻不向丙○○說你的金融卡遺失了？）我有打
    電話給丙○○，但是是她同事接的，但我不知道她同事有無
    轉告。還有一次去年的4 、5 月間，我要向丙○○借錢，但
    她說她不再借我錢，我本來要他匯到大陸王小姐的帳戶，因
    為之前的帳戶已經丟了，我有跟她說我的皮夾已經丟了。」
    等語相互一致，足見被告辯稱：伊雖有收受證人丙○○所寄
    上開帳戶之金融卡，惟於97年3 月14日因失竊而遺失之情，
    應屬可採，自難僅憑被告乙○○曾經收受上開金融卡，而認
    其於97年7 月7 日網拍販賣盜版光碟時仍為上開金融卡之持
    有人。
  (三)至證人丙○○於偵訊中雖證稱：「（該本帳戶有無交給乙○
    ○使用？）乙○○說他要作網拍，需要帳戶的金融卡，所以
    我將上開帳戶金融卡於97年3 月7 日寄到上開給乙○○使用
    。」等語，惟證人丙○○於本院審理時則證稱：「（我有無
    跟你說我在做網拍？）他說他要賣東西，但好像不是網路拍
    賣。但我也不清楚他們公司的經營項目為何。」等語，核與
    其於警詢中之證詞：「他只說他要賣商品需要一個帳戶使用
    。」相符，是難以認定被告以上開帳戶即做為所謂「網路拍
    賣」使用。且被告於偵訊及本院準備程序、審理時均辯稱：
    伊於97年間自行創業即上海祥允碩商貿有限公司，是作監視
    器鏡頭，當時伊向丙○○表示要賣東西，指的是要賣公司的
    監視器，伊當時在祥允碩公司有想要開立網站，可以將這些
    公司的產品賣回臺灣，故當時有委託大陸那邊的代辦業者，
    幫忙搜尋合適的網址，伊也有將網址印在名片後面，但後來
    因為沒有繳錢，公司的網站才被停止使用，到了98年4 月祥
    允碩公司才被一家外商公司（即上海麥克森實業有限公司）
    併購，所以伊現在在這家外商公司擔任董事長特助等語，復
    提出「上海祥允碩商貿有限公司」及「上海麥克森實業有限
    公司」名片二紙附卷足參，且「上海祥允碩商貿有限公司」
    名片背面確實有印製「www.xysgroup.com」之網址無訛，應
    認被告上開辯解為可採。
  (四)又查「Yahoo!奇摩拍賣網站」之拍賣帳號「charksun」於97
    年7 月22日至同年8 月17日間登入之位址，除97年7 月29日
    、97年8 月11日分別二次在台灣登入外，其餘登入位址均在
    大陸，此有Yahoo!奇摩IP位址查詢回覆單1 份在卷可稽，然
    被告自97年2 月25日入境大陸後，至97年8 月11日止均未再
    入境臺灣，亦有內政部警政署國人入出境資料1 份附卷足參
    ，何以97年7 月29日、98年8 月11日會自臺灣登入該「char
    ksun」之拍賣帳號？況被告乙○○之前揭國泰世華銀行帳戶
    提款卡既於大陸地區遺失，已如前述，自無從遽以上開「ch
    arksun」拍賣帳號多次於大陸地區登入而認被告乙○○即為
    「charksun 」拍賣帳號之實際使用人。
  (五)此外，上開「charksun」帳號之申設人為「甲○」，生日為
    1972年7 月7 日，信箱為「kate.0121@hotmail.com 」，行
    動電話「0000000000」，地址為新竹市○○○路328 巷100
    號之情，有Yahoo!奇摩帳號申設人資料查詢回覆單1 紙在卷
    可按，而上開「kate.0121@hotmail.com 」信箱之申設人登
    記為「魔法影音客服」，行動電話「0000000000」之申設人
    則為「孫怡隆」，帳寄地址為「新竹市○○○段268 巷99號
    1 樓」，亦有臺灣大哥大資料查詢單及美商微軟公司函覆各
    1 紙附卷可按，是上開「charksun」帳號、「kate.0121@ho
    tmail.com 」、行動電話「0000000000」之申設人均與被告
    無涉。
  (六)依上說明，公訴人所舉之證據不足以證明被告乙○○確實犯
    有上開違反著作權法之犯行，於通常一般人仍有合理之懷疑
    存在，尚未達於可確信其真實之程度。且經本院依址傳喚證
    人甲○，亦因並無上述地址存在而未到庭，本院又查無其他
    積極之證據，足認被告乙○○確有公訴人所指之犯行，不能
    證明被告犯罪，依法應諭知無罪之判決。
據上論斷，應依刑事訴訟法第301 條第1 項，判決如主文。
本案經檢察官紀雅惠到庭職務。
中    華    民    國    98    年    12    月    15    日
                  刑事第九庭    法  官  黃齡玉
以上正本證明與原本無異。
如不服本判決，應於收受判決後10日內向本院提出上訴書狀，並
應敘述具體理由；其未敘述上訴理由者，應於上訴期間屆滿後20
日內向本院補提理由書（均須按他造當事人之人數附繕本「切勿
逕送上級法院」）。
告訴人或被害人對於判決如有不服具備理由請求檢察官上訴者，
其上訴期間之計算係以檢察官收受判決正本之日期為準。
中    華    民    國    98    年    12    月    15    日
                                書記官  林嘉賢


司法院資訊處製作；財團法人民間司法改革基金會備份。
